【裁判字號】    97,訴,871
【裁判日期】    980306
【裁判案由】    請求賠償損害
【裁判全文】
臺灣彰化地方法院民事判決  97年度訴字第871號
原      告  乙○○
特別代理人  甲○○
被      告  丙○○
上列當事人間請求侵權行為損害賠償事件，本院於民國98年2月
20日言詞辯論終結，判決如下：
    主  文
被告應給付原告新臺幣捌萬元，及自民國97年8月22日起至清償
日止，按年息百分之5計算之利息。
原告其餘之訴駁回。
本判決原告勝訴部分得假執行。但被告如以新臺幣捌萬元為原告
預供擔保，得免為假執行。
原告其餘假執行之聲請駁回。
    事實及理由
一、原告主張：被告丙○○於民國（下同）96年7月12日23時30
    分許，在彰化縣福興鄉○○路18號房屋前，因不滿被告乙○
    ○按壓該屋之門鈴，竟基於傷害故意，徒手毆打、推倒原告
    ，致原告受有頭部外傷併左眼瞼瘀血、左髖部挫傷之傷害。
    被告刑責部分已經本院97年度訴字第270號刑事判決有期徒
    刑四月，經上訴臺灣高等法院台中分院，以97年度上訴字第
    2660號刑事判決上訴駁回確定。爰依侵權行為之法律關係請
    求被告賠償醫藥費新臺幣（下同）10萬元，賠償精神慰藉金
    50萬元，並聲明被告應給付原告60萬元，及自起訴狀繕本送
    達之翌日起至清償日止，按年息百分之5計算之利息，且願
    供擔保，請准宣告假執行。
二、被告聲明請求駁回原告之訴，如受不利判決願供擔保，請求
    准予宣告免假執行，並抗辯稱：前述房屋原為原告與甲○○
    家人居住處，因房屋經本院民事執行處拍賣，由被告於96年
    1月12日得標買受，並於同年月26日完成所有權移轉登記。
    被告遷入後，原告因重度智能不足，總認為房屋仍屬原告住
    處，常半夜按壓房屋門鈴，將屋外走廊柱旁抽水馬達開關斷
    電，或白天趁機入內將被告家人使用完之鋁罐取走，使被告
    一家不勝其擾，亦影響生活作息。96年7月12日23時30分許
    ，原告又至上述房屋按壓門鈴，被告忍無可忍，走出屋外出
    手打其一巴掌，並將其推了一下，原告拔腿要走，因天黑踩
    到房屋走廊水溝滑坡工程遮蓋水溝用之薄三夾板，致被水溝
    絆倒而撞到路旁自小客車受傷，被告願賠償原告必要之醫藥
    費用。又原告傷勢為頭部外傷併左眼瞼瘀血、左髖部挫傷，
    並不嚴重，休息幾天可完全痊癒，對工作亦無影響，被告認
    賠償慰撫金超過1萬元即屬過高。且民法第217條規定「損害
    之發生或擴大，被害人與有過失者，法院得減輕賠償金額，
    或免除之。重大之損害原因，為債務人所不及知，而被害人
    不預促其注意或怠於避免或減少損害者，為與有過失。前二
    項之規定，於被害人之代理人或使用人與有過失者，準用之
    。」，本件被告傷害原告，實係原告屢次騷擾被告住處所致
    ，就損害之發生，原告與有過失，應按過失比例分擔損害等
    語。
三、兩造不爭執事項：
（一）前述刑案部分已經判決被告傷害原告之身體，處有期徒刑
      四月確定。
（二）原告係持有殘障手冊之重度智能不足者。
（三）前述房屋原由原告居住，嗣由被告於96年1月間得標買受
      ，嗣並入住。
四、本院得心證之理由：
（一）兩造不爭執之事項如上，並有判決資料、診斷證明書等在
      卷可稽，堪信為實，從而原告依侵權行為法律關係請求被
      告賠償自屬有據，爰就原告之請求項目分論如下：
    １、醫藥費用部分：原告已自承均由政府補助支出，並無實
        際支出之損害，此部分請求自無理由，應予駁回。
    ２、精神慰撫金部分：按「不法侵害他人之身體、健康、名
        譽、自由、信用、隱私、貞操，或不法侵害其他人格法
        益而情節重大者，被害人雖非財產上之損害，亦得請求
        賠償相當之金額。」，民法第195條第1項前段定有明文
        。又「損害之發生或擴大，被害人與有過失者，法院得
        減輕賠償金額，或免除之。」，民法第217條前段亦有
        明文。查被告傷害原告身體之情形如上，又原告係基於
        不堪被告之深夜擾亂行為而為此不法行為，爰審酌原告
        年齡48歲，為重度智能不足者，其所受之傷勢如上，與
        被告年齡37歲，與其妻從事養蚵，收入所得不須報稅，
        名下房屋一棟含基地係以3,308,000元自法院標得之法
        拍屋，有二個小孩，一個國中一年級，一個國小六年級
        等兩造身分、經濟能力，年齡等一切情狀，暨本件損害
        之發生，原告與有過失，但以其心智言，本不可苛責，
        而認其過失程度甚微，但本院仍酌減賠償金額，因認原
        告於請求被告賠償8萬元之範圍內為相當，應予准許。
        逾此範圍之請求，係屬過高，不應准許。
（二）承上所述，原告本於侵權行為損害賠償之法律關係，請求
      被告應給付原告8萬元，及自起訴狀繕本送達被告之翌日
      即97年8月22日起至清償日止，按年息百分之5計算之利息
      範圍內，為有理由，應予准許。逾此範圍之請求，不應准
      許，應予駁回。
五、原告勝訴部份，合於民事訴訟法第389條第1項第5款規定，
    爰依職權宣告得假執行，並准許被告得預供擔保，而免為假
    執行。至原告其餘假執行之聲請，因訴之駁回而失所附驪，
    應予駁回。
六、本件原為刑事附帶民事訴訟事件，依法毋須繳納裁判費，兩
    造亦未支出任何訴訟費用，爰不另為訴訟費用負擔之諭知。
七、結論：本件原告之訴，為一部有理由，一部無理由，並依民
    事訴訟法第79條但書、第389條第1項第5款、第392條第2項
    ，判決如主文。
中    華    民    國    98    年    3    月     6    日
                  民事第二庭    法  官  洪榮謙
以上正本係照原本作成。
如不服本判決，應於判決送達後20日內向本院提出上訴狀。
中    華    民    國    98    年    3    月     6    日
                                書記官  王惠嬌


司法院資訊處製作；財團法人民間司法改革基金會備份。
